臺灣新竹地方法院刑事判決
111年度交訴字第15號
公  訴  人  臺灣新竹地方檢察署檢察官
被      告  林信義



上列被告因公共危險等案件，經檢察官提起公訴（110年度偵字
第10761號），本院依簡式審判程序判決如下：
    主  文
丙○○犯過失傷害罪，處有期徒刑貳月，如易科罰金，以新臺幣壹
仟元折算壹日；又駕駛動力交通工具肇事，致人受傷而逃逸，處
有期徒刑陸月，如易科罰金，以新臺幣壹仟元折算壹日。應執行
有期徒刑柒月，如易科罰金，以新臺幣壹仟元折算壹日。
    事  實
一、本件犯罪事實： 
　　丙○○於民國110年8月3日17時13分許，騎駛車牌號碼000-000
    號普通重型機車，沿新竹市東區寶山路由北往南方向行駛，
    行經寶山路與建華街路口，駛入該路口內停等後起步欲左轉
    建華街行駛時，本應注意行經行車管制號誌路口，應充分注
    意對向直行駛入之車輛，且轉彎車應禮讓直行車先行；而依
    當時天候雨、日間有自然光線、路面濕潤、無缺陷亦無障礙
    物、視距良好等情況觀之，並無不能注意之情事，竟未禮讓
    直行車先行，即貿然左轉；適乙○○騎駛車牌號碼000-0000號
    普通重型機車搭載甲○○沿新竹市東區寶山路由南往北方向行
    駛至上開路口，見狀急煞閃避倒地滑行後碰撞丙○○騎駛之上
    開機車，騎駛在乙○○後方，由丁○○騎駛車牌號碼000-000普
    通重型機車，亦見狀急煞閃避倒地，致乙○○受有雙膝部擦挫
    傷、左側手肘擦挫傷、左側足部挫傷、多處擦挫傷等傷害；
    甲○○則受有左側踝部擦挫傷、左側手肘擦挫傷、左大腿擦挫
    傷、多處擦挫傷等傷害；丁○○亦受有左側膝部擦挫傷、右側
    手肘擦挫傷、多處擦挫傷等傷害。詎丙○○明知乙○○等3人倒
    地受傷後，竟基於肇事逃逸之犯意，未予以必要之照護、亦
    未等候員警到場處理，逕行騎駛上開機車逃逸。嗣警獲報到
    場，調閱監視錄影畫面，而查悉上情。
二、案經乙○○、甲○○、丁○○訴由新竹市警察局第二分局報告臺灣
    新竹地方檢察署檢察官偵查起訴。
    理  由
一、本件被告丙○○所犯之罪，非死刑、無期徒刑、最輕本刑為3 
    年以上有期徒刑之罪，或高等法院管轄第一審之案件，被告
    於本院準備程序進行中，就被訴事實為有罪之陳述，經本院
    認合於刑事訴訟法第273條之1第1項之規定，裁定進行簡式
    審判程序，合先敘明。又按簡式審判程序之證據調查，不受
    第159條第1項之限制，刑事訴訟法第273條之2定有明文，是
    於行簡式審判程序之案件，被告以外之人於審判外之陳述，
    除有其他不得作為證據之法定事由外，應認具有證據能力。
二、認定犯罪事實所憑之證據及理由： 　　　
　㈠前揭犯罪事實，業據被告於本院準備程序及簡式審判程序時
    均坦承不諱（本院卷第92頁、第93頁、第101頁），核與證
    人即告訴人乙○○、甲○○、丁○○於警詢及偵查之證述情節大致
    相符（10761號偵卷第8頁至第10頁、第12頁至第14頁、第16
    頁至第18頁、第32頁、第33頁、第71頁），並有新竹國泰醫
    院診斷證明書3份、道路交通事故調查報告表㈠、㈡、臺灣新
    竹地方檢察署檢察官勘驗筆錄、道路交通事故現場圖各1份
    、現場及監視器影像畫面數張（10761號偵卷第20頁、第21
    頁、第22頁、第23頁、第24頁至第25頁、第36頁至第47頁、
    第68頁、第74頁）在卷可稽，足認被告上開任意性之自白與
    事實相符，堪以採信。
　㈡按汽、機車行駛至交岔路口，轉彎車應讓直行車先行，道路
    交通安全規則第102條第1項第7款定有明文。經查，被告於
    前揭時、地騎駛上開機車，自負有上開注意義務，而依卷附
    之道路交通事故調查報告表㈠記載，被告肇事時之路況天候
    雨、日間有自然光線、路面濕潤、無缺陷亦無障礙物、視距
    良好等情況觀之，並無不能注意之情事，竟未禮讓直行車先
    行即貿然左轉，使騎駛普通重型機車沿新竹市東區寶山路由
    南往北方向行駛之告訴人乙○○、丁○○見狀急煞閃避倒地，致
    告訴人等人因而受有上開之傷害，堪認被告對於本件車禍之
    發生，確有未遵守轉彎車應讓直行車先行之過失，應甚明確
    。再本件經送交通部公路總局新竹區監理所竹苗區車輛行車
    事故鑑定會鑑定肇事責任，結果亦認被告駕駛普通重型機車
    ，行經行車管制號誌路口，駛入路口內停等後起步左轉，未
    充分注意對向直行駛入之車輛，並讓其先行，為肇事原因等
    情，有交通部公路總局新竹區監理所110年11月22日竹監鑑
    字第1100289072號函及其附竹苗區車輛行車事故鑑定會鑑定
    意見書1 份（10761號偵卷第65頁至第67頁）附卷可佐，亦
    同此認定。據此，本件車禍既係因被告之過失所致，而告訴
    人等人亦確因本件車禍受有上開傷害，顯然被告之過失與告
    訴人等人之傷害間確具有相當因果關係無訛。從而，本件事
    證明確，被告犯行堪予認定，應依法論科。
　㈢而汽車駕駛人駕駛車輛肇事致人受傷或死亡者，應即採取救
    護措施及依規定處置，並通知警察機關處理，不得任意移動
    肇事汽車及現場痕跡證據，道路交通管理處罰條例第62條第
    3 項前段定有明文。此係因道路交通事故之發生，常非於己
    之鄰親家里，時有告救不能情事，遂科以肇事者須即採取救
    護或其他必要措施，並應向警察機關通知處理之法定義務，
    以防因就醫延誤致生無謂傷亡，並俾得通知傷亡者家屬到場
    ，以明責任，是凡肇事人於行車肇事致人受傷或死亡，未即
    採取救護措施及依規定處置，並通知警察機關處理，即移動
    肇事汽車及現場痕跡證據，均應依該條規定處罰。又刑法第
    185條之4之駕駛動力交通工具肇事致人死傷而逃逸罪之立法
    目的，乃為維護交通，增進行車安全，促使當事人於事故發
    生時，能對被害人即時救護，減少死傷，以保護他人權益並
    維護社會秩序。且其立法精神在於交通事故一旦發生，而有
    發生人員傷亡之情況下，不論是撞人或被撞，或是因其他事
    故而造成死傷，只要是在駕駛動力交通工具過程內所發生者
    ，參與這整個事故過程的當事人皆應協助防止死傷之擴大，
    蓋如駕駛人於事故發生後，隨即駕車逃離現場，不僅使肇事
    責任認定困難，更可能使受傷之人喪失生命或求償無門，是
    該罪責最重要之點，乃是在於「逃逸」的禁止，若未等待警
    方人員到場處理，或無獲得他方人員同意，或不留下日後可
    以聯繫的資料，就逕自離開現場（含離去後折返，卻沒表明
    肇事身分），均屬逃逸的作為（最高法院104年度台上字第2
    570號判決意旨參照）。查告訴人乙○○騎駛之機車搭載甲○○
    見狀急煞閃避倒地滑行後碰撞被告騎駛之上開機車，告訴人
    丁○○騎駛之機車，亦見狀急煞閃避倒地，使告訴人等人因此
    受有上開傷，顯然客觀已有肇事之情形，再者被告亦於本院
    準備程序中自承其知悉告訴人乙○○騎駛之機車倒地滑行擦撞
    到其騎駛之機車等語（本院卷第91頁），顯然被告明知其肇
    事導致告訴人等人受有傷害，詎其竟未採取必要之救護措施
    及依上開規定處置，通知警察機關處理，反即駕車逕行離去
    現場，則被告肇事逃逸之行為已甚灼然。綜上，本案事證明
    確，被告犯行洵堪認定，應依法論科。
三、論罪科刑： 　
　㈠按駕駛動力交通工具發生交通事故，致人傷害而逃逸者，處6
    月以上5年以下有期徒刑；致人於死或重傷而逃逸者，處1年
    以上7年以下有期徒刑。犯前項之罪，駕駛人於發生交通事
    故致人死傷係無過失者，減輕或免除其刑，刑法第185條之4
    定有明文。查被告於上開時、地騎駛普通重型機車，本應禮
    讓直行車先行，竟疏未注意及此，肇致告訴人等人受有如事
    實欄所載之傷害，被告對於本案事故之發生自有過失；另告
    訴人等人所受傷勢如事實欄所載，顯非屬受有重傷情形，是
    核被告所為，係犯刑法第284條前段之過失傷害罪、刑法第1
    85條之4第1項前段之駕駛動力交通工具肇事致人受傷而逃逸
    罪。
　㈡又被告係以一行為同時造成告訴人乙○○、甲○○、丁○○受有傷
    害結果，係以一行為同時觸犯3個過失傷害罪，為想像競合
    犯，應依刑法第55條規定，從一過失傷害罪處斷。另被告前
    揭過失傷害犯行及肇事致人傷害逃逸犯行間，兩者罪質相異
    ，行為互殊，自當分論併罰。　　　　
　㈢爰審酌被告本應遵守行車相關規定，而案發當時不論路況、
    視距均屬良好，被告騎駛上開機車左轉未禮讓直行車先行，
    而肇致本案車禍，使告訴人等人受有前揭傷害，造成告訴人
    等人生活不便及精神痛苦，其所為實值非難；又被告於騎車
    肇事後，未立即停車查看，或停留於現場處理，亦未採取任
    何照護措施，甚且未留下聯絡方式即逕自騎車逃逸，欠缺尊
    重其他用路人生命、身體之觀念，對於傷者及社會道路交通
    安全造成危害，其行為實值非難，惟念及被告犯後終能坦承
    犯行之態度，並兼衡被告國小畢業之智識程度，現從事木工
    、臨時工，離婚育有成年子女，亦尚有未成年子女2名需撫
    養，現與未成年之幼子同住等一切情狀（本院卷第102頁）
    ，分別量處如主文所示之刑，並定應執行之刑及諭知易科罰
    金之折算標準。 
據上論斷，應依刑事訴訟法第273條之1第1項、第299條第1項前
段，判決如主文。
本案經檢察官洪期榮提起公訴，檢察官劉正祥到庭執行職務。
中　　華　　民　　國　　111 　年　　5 　　月　　9 　　日
                  刑事第二庭  法  官    崔恩寧
以上正本證明與原本無異。
如不服本判決應於收受本判決後20日內向本院提出上訴書狀，上
訴書狀應敘述具體理由。上訴書狀未敘述上訴理由者，應於上訴
期間屆滿後20日內補提理由書狀於本院(均須按他造當事人之人
數附繕本 )「切勿逕送上級法院」。 
中　　華　　民　　國　　111 　年　　5 　　月　　9 　　日
                              書記官    莊琬婷
附錄本案論罪科刑法條：
刑法第185條之4第1項
駕駛動力交通工具發生交通事故，致人傷害而逃逸者，處六月以
上五年以下有期徒刑；致人於死或重傷而逃逸者，處一年以上七
年以下有期徒刑。　　　　
刑法第284條
因過失傷害人者，處一年以下有期徒刑、拘役或十萬元以下罰金
；致重傷者，處三年以下有期徒刑、拘役或三十萬元以下罰金。